【裁判字號】    90,台上,2483
【裁判日期】    900426
【裁判案由】    誣告
【裁判全文】
最高法院刑事判決                                九十年度台上字第二四八三號
    上 訴 人 台灣高等法院台中分院檢察署檢察官
    被    告 甲 ○ ○ 男民.
右上訴人因被告誣告案件，不服台灣高等法院台中分院中華民國八十八年二月二十四
日第二審判決（八十八年度上訴字第十一號，起訴案號：台灣苗栗地方法院檢察署八
十六年度偵字第九五五號），提起上訴，本院判決如左：
    主  文
上訴駁回。
    理  由
按刑事訴訟法第三百七十七條規定，上訴於第三審法院，非以判決違背法令為理由，
不得為之。是提起第三審上訴，應以原判決違背法令為理由，係屬法定要件。如果上
訴理由狀並未依據卷內訴訟資料，具體指摘原判決不適用何種法則或如何適用不當，
或所指摘原判決違法情事，顯與法律規定得為第三審上訴理由之違法情形，不相適合
時，均應認其上訴為違背法律上之程式，予以駁回。本件原判決以台灣苗栗地方法院
檢察署檢察官公訴意旨略稱：被告甲○○意圖使詹益旭受刑事處分，明知其並未於民
國八十六年二月二十三日十七時許，在其苗栗縣卓蘭鎮○○路六十一號住處，遭詹益
旭打傷手骨。而於同年三月九日十五時十分，向苗栗縣警察局大湖分局卓蘭分駐所報
案，誣告詹益旭毆打其成傷，對詹益旭提出傷害告訴（業經檢察官不起訴處分確定）
，因認被告涉犯刑法第一百六十九條第一項之誣告罪嫌。惟經審理結果，認為不能證
明被告有誣告犯行，因而撤銷第一審所為科刑之判決，改判為其無罪諭知。已詳敘其
調查、取捨證據之結果，及說明並無證據足認被告所為指訴有虛捏誣告情事之心證理
由甚詳。經核所為論敘均與卷內證據資料相符，從形式上觀察並無判決不依證據或有
何採證違背證據法則等違法情形存在。雖證人張春曾證稱被告有週期性官能症，發
作時會喝酒幻想，指伊養小鬼等語，而被告於財團法人為恭紀念醫院八十六年二月二
十七日之護理紀錄記載其被害幻想。然被告於八十六年二月二十三日確受有左手尺骨
遠端骨折之傷害，已經原判決依上開護理紀錄所載、證人林本源、詹文生、詹永慶及
詹廖蘭桂等人之供證，詳予說明其憑以認定之心證理由，足徵被告所為傷害之指訴，
尚無出於被害妄想。況原審審理本件距案發時間已將近二年之久，縱專業醫療機構恐
亦無從就二年前被告之精神狀態為鑑定。是原審未為該項鑑定，要難認有調查未盡情
事。又原判決理由謂被告左手之傷已達骨折程度，甚為嚴重，以受重力擊打較為可能
，自行跌倒，衡情不易造致骨折之程度之語，乃係基於事理之判斷，且與論理及經驗
法則無顯然違背，要無論述出於推測之採證違法情形可指。而告訴人詹益旭於原審所
具補充理由狀內係指詹永慶於八十五年九月十三日曾偕同被告及詹錦雄邀告訴人為被
告撰寫承諾給予張春保障之切結書，何以被告不但不感激，反對張女之兄弟姊妹懷
恨在心等語，繹其語意係認其受邀為被告撰寫切結書予被告之妻張春，係有恩於被
告，詎其不知感謝，反懷恨於張女之家人，並非謂告訴人於案發前因代撰切結書之事
而與被告存有過節，上訴意旨依循告訴人該理由狀所敘之語，指原判決認被告與告訴
人並無恩怨，無捏詞誣告可能之論述，係未依證據云云，不無誤會，而有未依卷證為
指摘情形，尚難認係適法之第三審上訴理由。至證人張耀南之供證原判決於理由內除
認其與告訴人有僱傭關係，所證難免偏頗外，並說明該證人之證述縱然屬實，猶難憑
以認被告之指訴為虛捏之心證理由，其既非以該證人與告訴人具僱傭關係之一端，即
摒棄其證言，所為採證亦無違法可言。上訴意旨所指摘原判決違法情形，核與法律規
定得為第三審上訴理由之違法情形，不相適合，又對原判決理由已明白論斷之事項及
採證職權之適法行使，專憑己見，任意指摘自不足據以辨認原判決已具備違背法令之
形式。依前揭說明，本件上訴顯屬違背法律上之程式，應予駁回。
據上論結，應依刑事訴訟法第三百九十五條前段，判決如主文。
中      華      民      國     九十     年      四      月    二十六    日
                              最高法院刑事第五庭
                                  審判長法官  紀  俊  乾
                                        法官  黃  正  興
                                        法官  陳  東  誥
                                        法官  張  春  福
                                        法官  韓  金  秀
      右正本證明與原本無異
                                              書  記  官
中      華      民      國     九十     年      五      月      一      日


司法院資訊處製作；財團法人民間司法改革基金會備份。
